【裁判字號】    98,執消債更,34
【裁判日期】    981130
【裁判案由】    更生事件
【裁判全文】
臺灣嘉義地方法院民事裁定          98年度執消債更字第34號
聲  請  人
即  債務人  申○
                        6
債  權  人  板信商業銀行股份有限公司
法定代理人  巳○○
代  理  人  辛○○
債  權  人  台新國際商業銀行股份有限公司
                        、2樓.
法定代理人  甲○○
                        、2樓.
債  權  人  日盛國際商業銀行股份有公司
法定代理人  寅○
債  權  人  華南商業銀行股份有限公司
法定代理人  戊○○
代  理  人  午○○
                        5樓
債  權  人  香港商香港上海豐銀行股份有限公司
                        4樓
法定代理人  壬○○
                        4樓
債  權  人  萬泰商業銀行股份有限公司
                        樓及地.
法定代理人  韓傑輔
                        樓及地.
代  理  人  癸○○
債  權  人  大眾商業銀行股份有限公司
                        10樓.
法定代理人  子○○
                        10樓.
代  理  人  丑○○
債  權  人  中國信託商業銀行股份有限公司
                        1至8.
                        22樓.
法定代理人  卯○○○○
                        1至8.
                        22樓.
債  權  人  國泰世華商業銀行股份有限公司
法定代理人  丁○○
代  理  人  未○○
債  權  人  臺灣新光商業銀行股份有限公司
                        、27.
法定代理人  丙○○
                        、27.
代  理  人  乙○○
債  權  人  陽信商業銀行股份有限公司
法定代理人  己○○
債  權  人  玉山商業銀行股份有限公司
                        17號.
法定代理人  辰○○
                        17號.
代  理  人  庚○○
上列當事人聲請消費者債務清理事件，本院裁定如下：
    主  文
債務人所提如附表(一)所示之更生方案應予認可。
債務人在未依更生條件全部履行完畢前，應受如附表(三)所示之
生活限制。
    理  由
一、按債務人有薪資、執行業務所得或其他固定收入，法院認更
    生方案之條件公允者，得不經債權人會議可決，逕依債務人
    之聲請或依職權以裁定認可更生方案；法院為認可之裁定時
    ，因更生方案履行之必要，對於債務人在未依更生條件全部
    履行完畢前之生活程度，得為相當之限制，消費者債務清理
    條例第64條第1項、第62條第2項分別定有明文。
二、經查：
(一)本件債務人聲請更生，業經本院以98年度消債更字第6號裁
    定開始更生程序在案，有上開裁定一份在卷可參。又債務人
    主張於市場自營素食早餐攤，每月收入約新台幣(下同)19,5
    00元，有債務人98年8月6日及同年11月6日民事陳報狀附卷
    足憑。再查，依據債務人98年8月6日民事陳報狀檢附之98年
    1月至6月記帳資料影本及同年11月6日民事陳報狀檢附之租
    賃契約書影本(攤位租金每月6,000元)，則債務人每月淨利
    約為19,838元﹝(24,082﹢18,460﹢27,505﹢29,818﹢26,15
    8 ﹢29,003)÷6﹣攤位租金6,000元﹞，核與債務人主張之
    每月收入19,500元約略相當，故債務人每月收入約為19,500
    元至19,838元左右。
(二)債務人之子蔡峻維係87年1月30日生，則衡酌內政部於96年9
    月6日以台內社字第0960139439號公告之97年度臺灣省低收
    入戶最低生活費每人每月9,829元，及參酌財政部公告98年
    度扶養免稅額每人每年82,000元(平均每月為6,833元)，再
    考量夫妻應共同分擔子女扶養義務，則每月必要支出費用參
    考數據為13,246元(即9,829＋6,833×1/2)，則債務人每月
    收入扣除每月必要支出費用後，約餘6,592元左右(即19,838
    元－13,246元＝6,592元)，由於更生方案仍需酌留債務人生
    活上應變所需費用(即6,592元－6,000元＝592元)，故債務
    人提出每月還款6,000元並延長還款期限至8年，總清償金額
    為576,000元，債務總清償成數達64.12%之更生方案，堪認
    其確有履行更生方案之誠意，且該更生方案核屬公允、適當
    且可行。
(三)無擔保及無優先權債權受償總額，顯低於法院裁定開始更生
    程序時，依清算程序所得受償之總額，則不得逕為更生方案
    認可裁定，消費者債務清理條例第64條第2項第3款規定參照
    。查債務人名下僅有乙台1997年份之福特六和汽車，而債務
    人配偶名下有六筆不動產及乙台1994年份之中華汽車，此有
    債務人及其配偶97年度稅務電子閘門財產所得調件明細表在
    卷可稽。又債務人配偶名下之嘉義縣太保市○○段728地號
    土地暨其上410建號建物，經中華郵政股份有限公司(下稱中
    華郵政公司)陳報其抵押債權為298,995元，又上開擔保品市
    值約677,305元，有中華郵政公司98年3月6日債權陳報狀檢
    附之郵政壽險不動產抵押借款鑑價實地調查表在卷足憑。次
    查，債務人配偶名下其餘之不動產嘉義縣太保市○○段584
    地號、586地號、590地號、727地號土地，依據債務人配偶
    97年度稅務電子閘門財產所得調件明細表所示，上開四筆土
    地之財產總額合計為338,976元(即6,960＋2,112＋316,608
    ＋13,296)。綜上，若暫時不考慮債務人配偶是否尚有其他
    債務，僅計算債務人配偶對中華郵政公司之債務，則債務人
    對其配偶所得請求之夫妻剩餘財產差額為358,643元﹝即
    (677,305 ＋338,976－298,995)÷2﹞，已低於無擔保及無
    優先權債權依更生方案受償總額576,000元，故查無同條例
    第64條第2項第3款不應認可之消極事由。
三、至部分債權人雖陳述意見意旨略為：(1)債權表有房貸298,9
    95元，因中華郵政公司並未陳報行使抵押權後有不能受償金
    額，合理推估該擔保品應有高額殘值，請調查債務人有無違
    反清算保障原則。(2)就債務人支出項目以觀，關於房貸支
    出部分，苟債務人非房貸債務人本即於法律上無支出房貸之
    義務，況房貸債務人係其配偶，兩者為同居共財關係，該等
    支出亦有以脫法行為變相累積其資產之虞，債務人應將該等
    支出用以處理負債。(3)債務人更生方案還款成數過低。(4)
    債務人應依「個別協商一致性方案」與債權人協商等語。惟
    查：
(一)債務人之配偶名下雖有嘉義縣太保市○○段728地號土地暨
    其上建物410建號房屋，惟上開不動產並非債務人所有，有
    不動產登記謄本、稅務電子閘門財產所得調件明細表附卷可
    稽，又上述二(三)已就債務人並無違反消費者債務清理條例
    第64條第2項第3款予以敘明，則債務人之更生方案並無違反
    清算價值保障原則。
(二)債務人以自己為借款人，債務人配偶為連帶債務人，提供上
    開728地號土地暨其上410建號房屋向中華郵政公司抵押借款
    ，此有中華郵政公司98年3月6日債權陳報狀檢附之郵政壽險
    不動產抵押借款借據附卷足憑。又夫或妻之財產，由夫妻各
    自所有，民法第1017條第1項規定參照，則上開不動產既非
    債務人所有，且在更生程序尚未發生夫妻剩餘財產差額分配
    請求權，故並無累積其資產之虞。而債務人現住在上開不動
    產，其既居住其內，每月負擔居住支出3,340元，亦符常情
    ，且與一般租金行情相當，何況債務人配偶並非本件更生債
    務人，倘若不令債務人負擔居住之支出，則無異係將債務人
    之債務轉嫁由其配偶負擔，顯然違反民法第1023條第1項夫
    妻各自對其債務負清償之責的規定，故債務人每月3,340元
    之居住支出應准列為必要支出。
(三)債務人所提更生方案清償債務總額比例為64.12%，清償總額
    已明顯高於消費者債務清理條例第64條第2項第4款「債務人
    聲請更生前2年間，可處分所得扣除自己及依法應受其扶養
    者所必要生活費用」之金額，亦高於同條例第142條「債務
    人繼續清償債務，而各普通債權人受償額均達其債權額之百
    分之20以上者，法院得依債務人之聲請裁定免責」之清償比
    例。則債務人既已盡其清償能力提出如附表(一)所示更生方
    案，自難認有清償比例過低之不當。
(四)更生債權除本條例別有規定外，不論有無執行名義，非依更
    生程序不得行使其權利，消費者債務清理條例第28條第2項定
    有明文，本件債務人既未具狀撤回更生之聲請，從而本件更
    生程序仍繼續進行，則更生債權人僅得依更生程序申報債權
    ，依更生方案而受滿足，禁止於更生方案外受清償，則債務
    人未與債權人個別協商分期還款事宜，尚不得謂有何錯誤可
    言。
四、綜上所述，債務人所提更生條件核屬公允、適當、可行，且
    查無同條例第63條、第64條第2項所定不應認可之消極事由
    存在，爰不經債權人會議可決，予以裁定認可該更生方案。
    另外，附表(一)之更生方案，其記載之清償方式(四)最終清
    償期誤載為「自認可更生方案裁定確定之翌日起6年」，應更
    正為「自認可更生方案裁定確定之翌日起8年」。又依據附
    表(一)所示之更生方案，債務人應自更生方案認可裁定確定
    之翌日起，以一個月為一期，於每月10日按債權比例給付予
    附表(二)所示之債權人，共清償8年，合計96期。而為促使
    債務人履行更生方案，並教育其合理消費觀念，另依同條例
    第62條第2項之規定，在債務人未依更生條件全部履行完畢
    前之生活程度，裁定為相當之限制，爰裁定如主文。
中    華    民    國    98    年    11    月    30    日
              民事第一庭 司法事務官  林吟香
上為正本係照原本作成。
如不服本裁定，應於裁定送達後10日內，以書狀向本院司法事務
官提出異議。
中    華    民    國    98    年    12    月    2    日
                            書  記  官  林昱宏


司法院資訊處製作；財團法人民間司法改革基金會備份。
